臺灣臺中地方法院刑事判決             100年度訴字第1923號
公  訴  人  臺灣臺中地方法院檢察署檢察官
被      告  許銪宸
選任辯護人  白宗弘律師（法律扶助基金會選定辯護律師）
上列被告因違反槍砲彈藥刀械管制條例案件，經檢察官提起公訴
（99年度偵續字第216號），本院判決如下：
    主    文
許銪宸無罪。
    理    由
一、公訴意旨略以：被告許銪宸（更名前為許崇淯）於民國（下
    同）99年3月30日在與其女友吳玉玲同住之臺中市○區○○
    路1段109號12樓之1住處，受魏嘉育（綽號土豆）之託，代
    為保管具殺傷力之德製SIGSAUER廠P226型制式9mm半自動手
    槍1支及制式子彈5顆、具殺傷力非制式子彈1顆（起訴書誤
    為制式子彈6顆）等物品，並將之藏放在住所客廳之電腦桌
    抽屜內，當日並以簡訊傳送槍枝子彈照片給楊允寧（綽號小
    胖）觀看以尋找買主。嗣為台中市政府警察局偵查隊員警於
    同日晚上7時42分許，經被告許銪宸之同意搜索後，在被告
    許銪宸上揭住所客廳電腦桌抽屜內扣得上開制式手槍1支及
    制式子彈5顆、具殺傷力非制式子彈1顆，因認被告許銪宸涉
    有槍砲彈藥刀械管制條例第7條第4項之未經許可持有手槍罪
    嫌及同法第12條第4項之未經許可持有子彈罪嫌等語。
二、按犯罪事實應依證據認定之，無證據不得認定犯罪事實；不
    能證明被告犯罪者，應諭知無罪之判決，刑事訴訟法第154
    條第2項、第301條第1項分別定有明文。又事實之認定，應
    憑證據，如未能發現相當證據，或證據不足以證明，自不能
    以推測或擬制之方法，以為裁判基礎（最高法院40年台上字
    第86號判例參照）。且認定犯罪事實所憑之證據，雖不以直
    接證據為限，間接證據亦包括在內，然而無論直接證據或間
    接證據，其為訴訟上之證明，須於通常一般之人均不致有所
    懷疑，而得確信其為真實之程度者，始得據為有罪之認定，
    倘其證明尚未達到此一程度，而有合理之懷疑存在，無從使
    事實審法院得有罪之確信時，即應由法院為諭知被告無罪之
    判決（最高法院76年台上字第4986號判例參照）。又刑事訴
    訟法第161條第1項規定：檢察官就被告犯罪事實，應負舉證
    責任，並指出證明之方法。因此，檢察官對於起訴之犯罪事
    實，應負提出證據及說服之實質舉證責任。倘其所提出之證
    據，不足為被告有罪之積極證明，或其指出證明之方法，無
    從說服法院以形成被告有罪之心證，基於無罪推定之原則，
    自應為被告無罪判決之諭知（最高法院92年度台上字第128
    號判例參照）。
三、證據能力部分：
（一）按刑事訴訟法第159條之1規定：被告以外之人於審判外向
      法官所為之陳述，得為證據。被告以外之人於偵查中向檢
      察官所為之陳述，除顯有不可信之情況者外，得為證據。
      此係因上開偵查中向檢察官所為之陳述雖仍為審判外之陳
      述，但立法者衡量刑事訴訟法規定檢察官代表國家偵查犯
      罪、實施公訴，依法有訊問被告、證人、鑑定人之權，且
      實務運作時，偵查中檢察官向被告以外之人所取得之陳述
      ，原則上均能遵守法律規定，不致違法取供，其可信性極
      高，為兼顧理論與實務為由，而對「被告以外之人於偵查
      中向檢察官所為之陳述」，例外規定除有顯不可信之情況
      者外，得為證據。本案證人魏嘉育、楊允寧於檢察官偵訊
      時所為之陳述，本院審酌證人魏嘉育、楊允寧於檢察官偵
      訊時係經檢察官告知具結之義務及偽證之處罰，並命證人
      朗讀結文後具結，衡情證人魏嘉育、楊允寧自必小心謹慎
      以免觸犯偽證罪，且被告及之其選任辯護人於本院審理時
      並未提出、主張任何可供證明證人魏嘉育、楊允寧於檢察
      官偵訊時經具結後所為之陳述，究有如何之「顯有不可信
      之客觀情況」以供本院得以調查審認，足認證人魏嘉育、
      楊允寧於檢察官偵訊時經具結結證所為之證詞，得為證據
      ，而有證據能力。
（二）按法院或檢察官依刑事訴訟法第208條規定囑託醫院、學
      校或其他相當之機關、團體為鑑定時，祇須其以言詞或書
      面提出之鑑定報告，符合刑事訴訟法第206條第1項、第
      208條所規定之形式要件，即具有證據能力，此即屬於刑
      事訴訟法第159條第1項所稱「法律有規定」之特別情形。
      次按刑事訴訟之鑑定，為證據調查方法之一種，係指由具
      有特別知識經驗之人或機關，就特別需要特殊知識經驗之
      事項，予以鑑識、測驗、研判及斷定，供為法院或檢察官
      認定事實之參考。刑事訴訟法第198條規定：「鑑定人由
      審判長、受命法官或檢察官就下列之人選任一人或數人充
      之：一、就鑑定事項有特別知識經驗者。二、經政府機關
      委任有鑑定職務者。」第208第1項前段規定：「法院或檢
      察官得囑託醫院、學校或其他相當之機關、團體為鑑定」
      即本此旨。是上級檢察機關首長基於辦案實務需要，函示
      指定某類特殊案件之待鑑事項，囑託某一或某些特別具有
      該項專門知識經驗之機關，予以鑑定，並非法所不許。從
      而，警察機關逕依該函示辦理，按諸檢察一體及檢察官指
      揮調、偵查之原則，難認於法不合（最高法院96年度台上
      字第4177號判決意旨參照）。查本件扣案之德製SIGSAUER
      廠P226型制式9mm半自動手槍1支及制式子彈5顆、具殺傷
      力非制式子彈1顆等物，經內政部警政署刑事警察局（下
      稱刑事警察局）鑑定後，由該局所出具之99年4月14日刑
      鑑字第0990044331號鑑驗書（見99年度偵字第8136號卷第
      38 至39頁），係由警察機關依照上級檢察機關首長函示
      指示（查刑事警察局係經臺灣高等法院檢察署檢察長概括
      選任為有關槍砲、彈藥及火藥殘跡之鑑定機關）送請該局
      進行鑑定所得之結果，並已載明其鑑定方法與鑑驗之結果
      ，而符合鑑定報告之法定記載要件，參照上開說明，自有
      證據能力。
（三）本院卷附之自證人楊允寧ＬＧ廠牌白色手機儲存相片檔案
      中列印出之系爭槍彈相片，係屬機械性紀錄特徵，也就是
      認識對象的是照相鏡頭，透過鏡頭形成的畫面映寫入膠卷
      或特定儲存設備內（如記憶卡），然後還原於照相紙上，
      故照相及攝影中不含有人的供述要素，再現實情形與作為
      傳達結果的照相，在內容上的一致性是透過機械的正確性
      來加以保障的，在照相中並不存在人對現實情形的知覺、
      記憶，在表現時經常可能發生的錯誤（如知覺的不準確、
      記憶隨時間推移而發生的變化、遺忘），故照相當然是非
      供述證據，並無傳聞法則之適用，惟上開照片既係透過相
      機拍攝後所得，且與本案犯罪事實具有關聯性，且被告及
      其選任辯護人對於卷內所附之上揭照片亦未表示異議主張
      係執法人員違法取得，經查又無不得作為證據之事由，依
      法自得作為證據，而有證據能力（最高法院97年度臺上字
      第3854號判決意旨參見）。
（四）扣案之德製SIGSAUER廠P226型制式9mm半自動手槍1支及制
      式子彈5顆、具殺傷力非制式子彈1顆，並非供述證據，而
      無傳聞法則之適用。惟上開扣押物乃警方經被告許銪宸同
      意後並於搜索筆錄上簽名後執行搜索所合法扣得，且與本
      件案情具有關聯性，故有證據能力。
（五）按被告以外之人於審判外之陳述，雖不符刑事訴訟法第
      159條之1至同條之4之規定，而經當事人於審判程序同意
      作為證據，法院審酌該言詞陳述或書面陳述作成時之情況
      ，認為適當者，亦得為證據；當事人、代理人或辯護人於
      法院調查證據時，知有第159條第1項不得為證據之情形，
      而未於言詞辯論終結前聲明異議者，視為有前項之同意；
      乃該法第159條之5所明定。查本件除上述（一）（二）（
      三）（四）所述部分外，其餘卷內所引用之供述證據（含
      言詞及書面陳述），其性質屬於被告以外之人於審判外的
      陳述，而為傳聞證據，且查無符合刑事訴訟法第159條之1
      至之4等前4條之情形者，原雖無證據能力，然此部分供述
      證據（含言詞及書面陳述）內容，業經本院審理時予以提
      示並告以要旨，且經檢察官、被告及其選任辯護人於本院
      辯論終結前，對證據能力均無爭執，本院審酌各該證據作
      成時之狀態，也認無非法取得者，且適合作為本案之證據
      使用，是亦均有證據能力。
四、公訴人認被告許銪宸（下稱被告）涉有前揭罪嫌，無非係以
    證人楊允寧於警詢、偵訊中之證述、證人楊允寧持用手機內
    儲存之槍彈照片及內政部警政署刑事警察局鑑定書等惟其論
    據。然經訊據被告固坦承99年3月30日19時42分許於其台中
    市○區○○路1段109號12樓之1住所客廳內之電腦桌抽屜內
    ，查扣之德製SIGSAUER廠P226型制式9mm半自動手槍1把及制
    式子彈5顆、具殺傷力非制式子彈1顆（下稱系爭手槍、子彈
    ）為其友人魏嘉育（綽號土豆）所有，惟堅決否認非法持有
    系爭手槍、子彈之犯行，辯稱：綽號土豆之魏嘉育於99年3
    月30日下午帶著裝槍枝的包包來伊住的地方即台中市○區○
    ○路1段109號12樓之1找伊，後來魏嘉育於17時許離開，直
    到警方經伊同意進入上開住所搜索時，伊才知道魏嘉育將裝
    槍枝的包包放在伊客廳電腦抽屜裡，伊有看過魏嘉育使用該
    包包裝槍，伊也知道包包裡面有槍枝，如果伊知道魏嘉育把
    包包放在伊抽屜裡，伊就不會同意讓警員沒搜索票進入搜索
    等語。
五、經查：
（一）扣案之系爭手槍、子彈經送請內政部警政署刑事警察局以
      檢視法、性能檢驗法、試射法、電解腐蝕法、比對顯微鏡
      法鑑驗後，鑑驗結果：「(1)送鑑手槍1枝（槍枝管制編號
      ：0000000000號），認係口徑9MM制式半自動手槍，為德
      國SIG SAUER廠P226型，槍號遭磨滅，經以電解腐蝕法重
      現結果，因槍號磨滅過深，無法重現，槍管內具6條右旋
      來復線，擊發功能正常，可供擊發適用同口徑制式子彈使
      用，認具殺傷力。(2)送鑑子彈6顆，5顆，認均係口徑
      9MM制式子彈，均經試射，可擊發，認均具殺傷力。1顆
      ，認係非制式子彈，由金屬彈殼組合直徑8.8MM金屬彈頭
      而成，經試射，可擊發，認具殺傷力。」，有該局99年4
      月14日刑鑑字第0990044331號槍彈鑑定書1份附卷可憑（
      見99年度偵字第8136卷第38、39頁），是扣案之系爭手槍
      、子彈分別係槍砲彈藥刀械管制條例第4條第1項第1款、
      第2款所列管之槍枝及子彈，依同法第5條之規定，非經中
      央主管機關許可，不得非法持有。
（二）扣案之系爭手槍、子彈係魏嘉育於95年8月間因受黃秋吉
      （已死亡）之託而代為保管持有，此為台灣南投地方法院
      99年度訴字316號殺人未遂等案件及台灣台灣高等法院台
      中分院100年度上訴字第846號殺人未遂等案件之刑事判決
      犯罪事實欄中所肯認，此有卷附之台灣南投地方法院99年
      度訴字316號及台灣台灣高等法院台中分院100年度上訴字
      第846號刑事判決在卷足憑。
（三）公訴人雖主張被告於99年3月30日受魏嘉育之託代為保管
      系爭手槍、子彈，並將之藏放在住所客廳之電腦桌抽屜內
      ，並於當日以簡訊傳送系爭手槍、子彈照片給楊允寧觀看
      以尋找買主等語，惟此為被告所否認，並以前詞置辯，是
      本件應審究者，乃被告對查獲之系爭手槍、子彈是否有基
      於為魏嘉育保管而持有？經查：
（１）證人魏嘉育於99年5月21日偵查中結證：「（檢察官問：
      警察是否於99年3月30日晚上8點多在台中市○區○○路
      109號12樓之1許銪宸住所查到1把德制制式90手槍，該手
      槍用一個包包裝著，那把手槍及子彈是何人所有？）手槍
      是我的，子彈有6顆，都是我的。（檢察官問：你的手槍
      及子彈如何包裝？）我用夾鏈袋裝著子彈，手槍則是用一
      個包包裝著，放在許銪宸的電腦桌下方的抽屜。………（
      檢察官問：你把手槍及子彈放在許銪宸家中時，許銪宸是
      否知情？）他不知道，他只知道我有揹包包，我在他家玩
      電腦，因為揹著包包不方便，所以就把包包放在電腦桌的
      下面抽屜裡。………（檢察官問：槍及子彈如何取得？）
      是在95年8月到10月間於南投埔里黃秋吉交給我的，之前
      黃秋吉有時候會帶我出去賺錢，當時他要入監執行，他就
      把槍交給我保管。（檢察官問：為何手槍及子彈會在許銪
      宸的住處為警查獲？）我隨時都會帶著槍及子彈出門，99
      年3月30日我到許銪宸位於台中市○區○○路住處聊天，
      聊到一半我就去玩許銪宸的電腦，我就把袋子連同手槍放
      在電腦桌的左下角的抽屜裡面。（檢察官問：許銪宸或吳
      玉玲有無拿過該手槍？）沒有。（檢察官問：你有無跟許
      銪宸說你的包包裡是手槍及子彈？）沒有。（檢察官問：
      黃秋吉？）他99年4月25日過世出殯了，他出監半年多就
      車禍過世了。（檢察官問：你這把槍及子彈是否在98年10
      月25日在南投埔里鎮夜市與他人有糾紛所開的槍及子彈？
      ）是。………（檢察官問：你有無曾經託槍給『崇淯（按
      被告更名前之名）』）？沒有，我曾經有拿給他看過，但
      是沒有託給他，他看完馬上就還我了。（檢察官問：吳玉
      玲是否知道？）吳玉玲也有看過槍，但我也沒有給他保管
      過，那支槍都是隨時放在我身上，只是我當天忘了拿，我
      要回去拿時我就看到警察在樓下，剛好要帶『崇淯』走，
      所以我就不敢出現了。」等語（見99年度偵字第8136卷第
      45至47頁）。
（２）證人魏嘉育於本院審理時亦結證：「（檢察官問：你有無
      綽號？）有，土豆。（檢察官問：你現在是何案件被羈押
      ？）南投埔里信義路的殺人案件。（檢察官問：你從98年
      10月24日犯案後，是否就被收押，或是最近被收押？）99
      年4月27日被抓到，犯案後我逃了半年多才被查獲。（檢
      察官問：你是否認識在庭的被告？）知道，叫做許崇淯，
      他有改名我不知道。（檢察官問：被告在中華路109號12
      樓的住處你有無去過？99年的時候去過幾次？）有去過，
      去很多次，無聊就會過去。（檢察官問：99年3月30日被
      告被查獲當天，你有無去找被告？）有去過，被告被抓到
      那天就是我剛好把槍拿去被告的住處找他聊天，叫被告的
      電腦借我，因為把槍放在旁邊我覺得怪怪的，所以放在旁
      邊的抽屜下，後來有人打電話給我，我就去外面一下，我
      要回去的時候，就看到警察，所以我就沒有過去。（檢察
      官問：當天你幾點去找被告？）大約5點多、6點左右。（
      檢察官問：你當天有無開車帶被告去兜風？）忘記了。（
      檢察官問：有無去洗車？）沒有，我本身有開車。（檢察
      官問：你的包包體積那麼大，能放的話抽屜嗎？）可以，
      當時被告也不知道我有帶槍過去，只知道我有帶背包而已
      。（檢察官問：你在99年3月30日以前去找被告的時候，
      是否都有背那個包包？）有。（檢察官問：那把槍是否都
      放在背包中？）是。（檢察官問：你於99年3月30日之前
      去被告家中，是否有曾經把槍拿出來給大家看？）有，拿
      出來一次，是我出事後沒多久，有拿出來給他們看過一次
      。（檢察官問：你在被告的住處是否有認識小胖？）有看
      過，但是我不知道他的本名。（檢察官問：你把槍枝拿出
      來給大家看的時候，小胖有無在場看到？）有。（檢察官
      問：你與小胖不太認識，為何還要給他們看？）因為那時
      候無聊。（檢察官問：你亮槍的時候，有無允許他們用手
      機拍照？）沒有，我也沒有看到他們有用手機拍照。（檢
      察官問：那把槍對你來說很秘密又很重要，為何會留在被
      告住處的電腦桌？）那天我在被告的住處玩電腦，因為玩
      電腦會卡卡的，所以我就放在旁邊，那時又有朋友打給我
      找我，我就去外面，後來我要回頭去找的時候，被告就已
      經出事了。從我出事到現在，我的槍都沒有離身，除了這
      次之外，這次應該是朋友找我太急了。（檢察官問：99年
      3月30日你去被告的住處，有無把槍拿出來給被告看？）
      沒有，被告不知道我有帶槍去，應該只有知道我有帶包包
      ，我也沒有跟被告說我的包包裡有槍。（檢察官問：你有
      無請被告幫你賣槍，說一把30萬元？）沒有。（審判長問
      ：你說被告被查獲的時候即99年3月30日，你有無去被告
      中華路的住處？）有，被告住處的樓下是全家便利商店。
      （審判長問：你當天去的時候，被告的住處是何人租的？
      ）應該是被告的舅舅的，套房沒有很大。（審判長問：當
      天去的時候，那裡有幾個人？）被告與被告的女朋友。（
      審判長問：你去的時候待了多久才離開？）待了大約半小
      時就離開。（審判長問：你那天你的包包除了放槍之外，
      有無放其他的東西？）沒有。（審判長問：事發當天現場
      還有查獲毒品，與你有無關係？）毒品與我無關。（審判
      長問：你看到警察在被告住處的時候，你就跑掉了嗎？）
      我回去要拿槍的時候就看到警察，就看到被告出事了。…
      ……（審判長問：你台中高分院100上訴826號案件，是否
      已經確定？）還沒，我上訴到最高法院。（審判長問：你
      在該案件中，有承認99年3月30日有帶槍枝到被告住處，
      高分院也認定這把槍是你的，是否如此？）是。………（
      審判長問：除了那次那把槍放在被告的電腦桌抽屜之外，
      之前還有無拿這把槍給被告看過？有無給被告保管過？）
      有給他們看過，就是那時候我無聊，所以就把槍拿出來，
      他們都有看到，之後我就把槍帶走了，沒有把槍給被告保
      管。（審判長問：為何會被拍到照片？）有可能是我去廁
      所，把槍放在那邊他們拍到的，為何會有第二把槍我也不
      知道。（審判長問：你把槍給被告他們看大約有幾次？是
      在何時？）一次而已，我是在99年1月多給他們看。」等
      語（見本院卷100年9月13日審判筆錄）。經核證人魏嘉育
      於偵查中及本院審理時所證述，本件扣案之系爭槍彈為其
      平日所持有且隨身攜帶，其係於99年3月30日下午始攜帶
      裝有系爭手槍、子彈之包包至被告住處，且於台中市政府
      警察局偵查隊員警至被告住處查獲前不久離開，其因忘記
      攜帶裝有系爭手槍、子彈之包包離去而返回被告住處欲拿
      取時，即看到被告及其女友吳玉玲為警查獲等情，是被告
      一再辯稱魏嘉育未告知並經其同意而將裝有系爭手槍、子
      彈之包包自行放置在其住處客廳電腦桌抽屜內之詞，非無
      可能。
（３）另證人江振堅即99年3月30日當日查獲本案之員警到庭結
      證：「（審判長提示99年3月30日臺中市警察局刑事警察
      大隊搜索扣押筆錄問：當時有無在場參與搜索？）我有在
      場搜索。（審判長問：查獲當天的過程為何？）當天早上
      6點多我有通訊監察楊允寧的電話，發現他從台北搭和欣
      客運回到臺中朝馬站，我們把他帶回警局，發現他是協尋
      少年，移送書卷證做完之後，楊允寧有告訴我們他有一個
      槍枝的線索，他有提示他的行動電話裡面的槍枝照片給我
      們看，並帶我們到臺中市○○路那邊要去查緝被告，我們
      有問楊允寧槍枝照片怎麼來的，他告訴我們說被告有拿槍
      給他看，讓他拍照，才能夠去找買主把槍賣掉，當天下午
      5點多楊允寧帶我們到中華路跟中山路口查獲地點大樓樓
      下，我們到現場坐在車上的時候，剛好有人從大樓走出來
      ，楊允寧說走出來的人是綽號土豆的魏嘉育，魏嘉育跟被
      告很熟，魏嘉育常常到被告家中，我們當時很氣餒，因為
      魏嘉育走掉了，楊允寧說被告的上手是魏嘉育，可能還有
      兩把槍，我們在車上等，等到7點多，被告從大樓走出門
      口，楊允寧跟我們說這個就是許銪宸，我的同事就上前盤
      查，許銪宸拿別人的證件即徐耀廷的身分證件給我們盤查
      ，我們認為他就是許銪宸，所以把他帶回樓上，當時楊允
      寧還在我們的車上，只有7、8個警員上樓，許銪宸同意我
      們搜索，他的女朋友當時在套房內，是他女朋友開門給我
      們進去的，進去搜索之後，現場是一房一廳的套房，我們
      直接走到房間搜索，他的女朋友坐在客廳的沙發，當時有
      發現房間梳妝台的抽屜打開就看到毒品，客廳辦公桌上面
      擺著電腦，辦公桌的下面抽屜有一個背包，我的同事把背
      包拿出來，有問許銪宸這是什麼東西，許銪宸就說這是槍
      ，又說是土豆的，不是我的，我的同事才打開背包之後，
      看到裡面有用毛巾包著的槍，我們就開始清槍、清點證物
      ，把許銪宸帶回去偵辦。（審判長問：剛才說到你們進去
      搜索的時候，有許銪宸與他的女朋友，當時還有無其他人
      在場？）沒有。（審判長問：你們當時有無問許銪宸剛剛
      出去的那個人是否是魏嘉育？）有，許銪宸說土豆剛走。
      （審判長問：土豆是否就是魏嘉育？）是。事後我們回去
      辦公室調閱資料，才知道土豆是魏嘉育。在製作筆錄時，
      許銪宸或是楊允寧有告訴我們魏嘉育在埔里有發生槍案，
      我們才依據這個資料去查到土豆就是魏嘉育。（審判長問
      ：當時許銪宸在場的女朋友是否就是吳玉玲？）是。（審
      判長問：你的同事在還沒有打開黑色的包包之前，被告是
      否有先說包包裡面是槍？）應該是我們從抽屜把背包拿出
      來，先問許銪宸這是什麼，許銪宸說這個裡面是槍，許銪
      宸有說這個是土豆的，許銪宸說這個裡面是槍之後，我們
      才打開。（審判長問：當初跟楊允寧在車上的時候，看到
      土豆從大樓走出來的時候，是否只有土豆一個人，或是跟
      其他人？）只有土豆一個人，開一輛白色的車子走。（受
      命法官問：是否到查緝完了之後，到把許銪宸帶回警局，
      魏嘉育是否都沒有回到現場？）沒有，因為我們在一樓有
      埋伏警員，怕土豆會再轉回來，但是魏嘉育都沒有再回來
      。」等語（見本院卷100年10月25日審判筆錄）。是依上
      開證人江振堅之證詞可知，魏嘉育確係於99年3月30日下
      午5時許獨自一人自被告住處離開，且未攜帶裝有系爭手
      槍、子彈之包包離開，是自斯時起系爭手槍、子彈即脫離
      魏嘉育之持有中；惟證人魏嘉育於100年10月25日續結證
      ：「（審判長問：99年3月30日當天有無去找被告？）有
      。（審判長問：毛巾包裹槍枝放在背包中，那支槍枝是否
      是你當天帶過去放在抽屜中？）是。（審判長問：當天你
      從大樓離開是為何？）當天我接到電話之後，我有告訴電
      話那頭的人我馬上過去，到半路我想到我沒有帶走我的包
      包，所以我要折回去拿包包，我折回去的時候，在樓下我
      就看到被告被銬上手銬帶走，我就不敢上去，我就走了。
      （審判長問：你帶那個包包去放在抽屜的時候，當時有無
      跟許銪宸講，並告知被告包包裡面有槍？）都沒有。（
      審判長問：為何要將包包放在桌子下面的抽屜？）我去的
      時候本來在跟被告聊天，我想說用一下被告的電腦，因為
      電腦桌很小，放在旁邊怪怪的，所以才放在抽屜，因為別
      人打電話給我，我急著要走，所以我才忘了拿包包。（受
      命法官問：槍枝除了拿出來給朋友看之外，是否都隨身攜
      帶？）是，我都有隨身攜帶，因為當時我有跟埔里的人有
      爭執，所以那段時間我怕別人跟我尋仇，所以我都把槍枝
      放在身上，我沒有過要託被告幫我保管槍枝。」等語（見
      本院卷100年10月25日審判筆錄），證人魏嘉育一再證稱
      其只是短暫離開被告住處，且其係忘了將裝有系爭手槍、
      子彈之包包一併攜離等情，是自99年3月30日下午5時許（
      時間應該將近下午6時）魏嘉育離開被告住處時至被告下
      午7時42分許被查獲時止，裝有系爭槍、彈之包包雖放置
      在被告住處客廳電腦桌抽屜內，是否得因此即認定被告主
      觀上有為魏嘉育保管系爭手槍、子彈而持有之意思，非無
      疑問；查因被告一再否認有為魏嘉育保管系爭手槍、子彈
      ，且證人魏嘉育亦一再強調其未委託被告為其保管系爭手
      槍、子彈，參以魏嘉育斯時正值南投縣埔里鎮○○路夜市
      殺人未遂等案件（即台灣南投地方法院99年度訴字316號
      及台灣台灣高等法院台中分院100年度上訴字第846號刑事
      案件）躲避查緝逃亡期間，亦擔心該殺人未遂等案件之仇
      家前來尋仇，其以系爭手槍、子彈作為防身之用而槍不離
      身，應符合經驗常情，是證人魏嘉育證述其僅係忘記將裝
      有系爭槍、彈之包包攜離被告許銪宸住處而短暫放置在上
      開住處客廳內電腦桌抽屜內，自足認係事實，而可採信。
（４）另查本院審理時當庭勘驗查獲過程光碟，其勘驗結果為：
      「一、光碟畫面清晰，有錄音錄影。二、警員先帶被告到
      房間搜索，另一批警員在客廳搜索，查獲黑色皮包一只，
      先將皮包拉鍊打開，叫『哈囉』叫被告過來看，錄影畫面
      被告過來時，看到黑色皮包拉鍊打開，看到毛巾，在場警
      員問『什麼東西』（台語），被告回答『那不是我的東西
      』（國語），現場警員叫拿毛巾的警員不要去碰到，被告
      有說『那是朋友的』（國語），緊接著毛巾打開後，看到
      槍，被告才出聲說『槍，那不是我的，土豆』，緊接著說
      『那個是土豆的』」（見本院100年10月25日審判筆錄）
      ，參以證人魏嘉育結證之證詞：「（檢察官問：你每次到
      被告家中的時候，是否會固定把槍枝放在電腦桌的抽屜中
      ？）不會。因為有時候我去被告家中只是去聊一下天就走
      了，有時去約被告去吃飯。（檢察官問：你槍不離身，且
      那天包包很重，99年3月30日當天為何會忘了把槍帶離開
      ？）別人打電話給我，我急著要走，等想到折回來的時候
      ，被告已經被警察抓走了。（檢察官問：你說你走了以後
      ，再回來的期間大約有多久？）大約半個小時。因為我找
      到我約好的朋友，也講完要走了，才發現我的包包沒有帶
      在身上。」等語（見本院卷100年10月25日審判筆錄），
      可推證人魏嘉育與被告本屬要好朋友關係，始會經常至被
      告住處聊天或相約吃飯，魏嘉育平日在被告住處之活動應
      不受拘束甚至如於自己家中一般自由，被告亦未必會注意
      魏嘉育在其住處時之一舉一動，是若魏嘉育於案發當日未
      經被告之同意自行將裝有系爭槍、彈之包包放置在上開住
      處客廳電腦桌抽屜內而短暫離開，依其二人平日之交情友
      誼並無悖於情理；尤其，上開系爭手槍、子彈本係在魏嘉
      育之持有中，苟被告如有寄藏甚或持有槍彈之意，何以在
      員警搜出裝有系爭槍、彈之包包並命被告指認時，被告於
      第一時間即反應稱「那不是我的東西」、「那是朋友的」
      「那不是我的」、「那個是土豆的」等語，而否認其有為
      魏嘉育保管系爭手槍之意思，核其所為，自難遽以評價係
      在受寄代藏或持有槍彈，據此，益見被告上開所辯，信而
      有據，應足採信。
（５）按被告之自白，非出於強暴、脅迫、利誘、詐欺、疲勞訊
      問、違法羈押或其他不正之方法，且與事實相符者，得為
      證據。被告或共犯之自白，不得作為有罪判決之唯一證據
      ，仍應調查其他必要之證據，以察其是否與事實相符。刑
      事訴訟法第156條第1項、第2項分別定有明文。又按刑事
      訴訟法第156條第2項規定，被告雖經自白，仍應調查其他
      必要之證據，以察其是否與事實相符。立法目的乃欲以補
      強證據擔保自白之真實性；亦即以補強證據之存在，藉之
      限制自白在證據上之價值。而所謂補強證據，則指除該自
      白本身外，其他足資以證明自白之犯罪事實確具有相當程
      度真實性之證據而言。雖其所補強者，非以事實之全部為
      必要，但亦須因補強證據與自白之相互利用，而足使犯罪
      事實獲得確信者，始足當之（最高法院74年臺覆字第10
      號判例參照）。而被告固曾於警詢中一度自承將系爭槍枝
      藏放於客廳電腦桌的抽屜裡（見警卷第6頁），惟經核其
      於警、偵訊及本院審理中所供述之本案客觀事實經過均相
      一致，而其於本院審理中已為否認犯罪之表示，並已前詞
      置辯，嗣其所辯，並經本院調查全案卷證後，認有所據，
      有如前述，此外，本院復查無其他積極證據，足以證明被
      告確有公訴人所指持有系爭槍彈之情事，茲為被告之利益
      ，應認被告此部分係屬單一之自白，難認與事實相符，更
      不可據引為其有罪之唯一證據。
（四）而按槍砲彈藥刀械管制條例第11條第4項、第12條第4項所
      稱未經許可持有其他可發射金屬或子彈具有殺傷力之各式
      槍砲、子彈罪，係指就前揭各式槍砲、子彈為執持占有而
      言，必須行為人主觀上對手槍、子彈有執持占有之意思，
      客觀上有足以顯示係實現其占有物上權利之行為。如僅偶
      然經手，迅即脫離，對之無執持占有之意思與行為，即非
      此所謂持有（最高法院94年台上字第728號判決可資參照
      ）；又按槍砲彈藥刀械管制條例所謂之「持有」，係指行
      為人將該條例所指之各式槍砲、彈藥、刀械、及主要組成
      零件，置於自己實力支配下之狀態而言；必須行為人主觀
      上對該等物品有執持占有之意思，客觀上並已將之置於自
      己實力得為支配之狀態，始足當之。如僅係偶然短暫經手
      ，主觀上欠缺為自己執持占有之意思，客觀上亦無將之置
      於自己實力支配下之狀態，自與應評價為犯罪行為之「持
      有」有別（最高法院98年台上字第2366號判決可資參照）
      。
（五）經查，本件查獲員警雖有自楊允寧所有ＬＧ廠牌白色手機
      中擷取到系爭手槍、子彈照片（按照片中除本件扣案之德
      製SIGSAUER廠P226型制式9mm半自動手槍1支及制式子彈5
      顆、具殺傷力非制式子彈1顆外，另有1支槍枝及9顆子彈
      ，見99年度偵續字第216號卷第31頁），本院審理時命楊
      允寧（因其於彰化少年觀護所執行感化教育）親屬代為提
      出楊允寧所有上開手機供本院勘驗手機內儲存之槍彈照片
      ，經本院當庭勘驗結果：「照片編號一拍照日期為99年3
      月18日上午11時3分，傳送至楊允寧LG白色手機之時間為
      99年3月18日上午11時3分；照片編號二（即99年度偵續字
      第216號卷第31頁照片）拍照日期為99年3月6日下午3點20
      分，傳送至楊允寧LG白色手機之時間為99年3月18日上午
      11時1分」（見本院100年10月25日審判筆錄），並當庭請
      本院資訊室人員將手機內二張照片及其拍攝日期、拍攝機
      器、傳送日期等檔案資料列印出附卷（見本院卷第111、
      112頁），依上開勘驗結果，無論依拍照日期99年3月18日
      （照片編號一）、99年3月6日（照片編號二）或傳送日期
      99年3月18日（照片編號一）、99年3月18日（照片編號二
       ）均非如起訴書所指係於99年3月30日當日拍照或傳送爭
      槍枝、子彈照片給楊允寧觀看。
（六）又證人楊允寧於偵查中結證：「（檢察官問：照片是幾支
      槍？）2支，都是黑色。（檢察官：照片在哪邊拍的？）
      他傳給我的。（檢察官問：他傳給你做什麼〉）他問有沒
      有人買。……（檢察官問：你有看過他拿這個槍？）有。
      （檢察官問：什麼時候？）也是今年，傳照片的當天，先
      看再傳照片。（檢察官問：在哪裡看？）在他家，他拿給
      我看。………（檢察官問：是否認識魏嘉育？）不認識，
      我有聽崇淯說，槍不是他的，是一個外號叫『土豆』的人
      的，刑事組的人知道他的本名，我不知道他的本名。」等
      語（見99年度偵續字第216號卷第16、17頁）；又於本院
      審理時到庭結證：「（審判長問：手機是你的，別人是如
      何傳送給你？）編號一的照片是許銪宸或是阿漢拍的我忘
      記了，但是是在許銪宸中華路的住處拍的，是當場拍，當
      場傳給我的。編號二的照片是從別人的手機傳送過來的，
      但是是從許銪宸的手機或是阿漢的手機傳的，我忘記了。
      編號一與編號二的照片是同一天同時段傳過來我的手機。
      （受命法官問：當天在被告中華路家中傳送槍枝相片在場
      的人有何人？）許銪宸、許銪宸的女朋友、阿漢、我、和
      另外一個許銪宸的朋友。魏嘉育不在場。（審判長問：傳
      這些照片給你的目的為何？）許銪宸問我說有沒有認識的
      人要買這些槍。（審判長問：槍枝拍照的時候，槍枝是如
      何拿出來的？）許銪宸也是從包包中拿出這兩把槍，但是
      不是用剛才勘驗光碟中的那個包包與毛巾，而是用別種的
      布包著，也是用別種包包裝著。許銪宸是從房間的抽屜拿
      出包包，要把槍枝放回去包包的時候，許銪宸有用布擦過
      槍才收回去。」等語（見本院100年10月25日審判筆錄）
      ；另經證人魏嘉育到庭結證：「（審判長提示從楊允寧LG
      白色手機列印相片二張問：這兩把槍是否都是你的？）我
      有在被告的住處拿槍出來給被告他們看過，看完之後，我
      就拿走了。我只有帶我的槍即扣案的這支槍而已，我不知
      道另一支槍是什麼槍，說不定是玩具槍。（審判長問：99
      年3月30日你把槍放在抽屜的時候，沒有跟被告與被告的
      女朋友講嗎？）都沒有告訴他們。（審判長問：你於99
      年3月30日當天到被告住處有帶著那把槍，在隔了多久之
      前還有帶槍過去被告的家中？）我大約一個月去被告家中
      一到二次，但是我去被告家中的時候，都有帶著背包裝著
      那把槍。（審判長提示編號一、編號二照片問：這兩張照
      片拍攝日期為99年3月6日與99年3月18日，其中有一把槍
      是扣案的槍枝，是在哪裡被拍照的？）我也不知道，如果
      有應該也是在被告的住處。（審判長問：是否於99年3月6
      日與99年3月18日你有可能有去被告的住處？）是。（審
      判長問：每次去被告家中的時候，被告的女朋友是否都會
      在？）有時候有在，有時候不在。」等語（見本院100 年
      10月25日審判筆錄）；互核證人楊允寧、魏嘉育之證詞，
      楊允寧所有ＬＧ廠牌白色手機中儲存之系爭手槍、子彈照
      片，確係於99年3月30日之前在被告住處拍攝或傳送的，
      惟當時現場除了被告以外尚有其他人等，被告縱然有於照
      片拍攝日期即99年3月6日、99年3月18日將系爭手槍、子
      彈陳列於其住處供他人觀覽、拍照，惟依證人魏嘉育所證
      應係乘其短暫離開現場時所拍攝，被告應僅是偶然經手而
      無執持占有之意思，即難以此認定被告於斯時主觀上有持
      續占有系爭手槍、子彈之意思。
（七）除此之外，於99年3月30日當日在被告住處查扣的裝有系
      爭槍彈之包包及系爭手槍均未採集到被告之指紋，此亦有
      台中市政府警察局鑑識課出具之刑事案件證物採驗紀錄表
      、臺中市警察局刑事案件現場採證報告在卷可稽（見99年
      度偵字第8136號卷第32、33頁及本院卷第67、68、73、74
      頁），是依指紋之採驗結果亦難以認定被告於99年3月30
      日當日有接觸到系爭槍彈之包包或系爭手槍。
六、綜合上開所述，縱然被告曾於99年3月30日之前於其住處展
    示魏嘉育平日所持有之系爭手槍、子彈予楊允寧及其他友人
    觀看，甚至拍照後以手機簡訊傳送予楊允寧或供其他觀看者
    以手機拍照後傳送楊允寧，但被告斯時僅為短暫經手，陳列
    拍照完迅即脫離，對系爭手槍、子彈並無執持占有之意思，
    且無證據證明被告自斯時起即繼續持有系爭手槍、子彈至99
    年3月30日19時42分許為警查獲時止；並按未經許可持有槍
    彈罪，以具體故意為前提，而故意乃指對犯罪事實之知與欲
    ，即對犯罪事實有所認知並須有此決意方可成立，魏嘉育於
    99年3月30日下午5時近6時許，未告知被告逕自將系爭手槍
    、子彈暫時留置於其住處而外出，導致員警於當日下午7時
    42分許自被告住處起獲系爭手槍、子彈，顯難認被告有於99
    年3月30日當日同意受魏嘉育所託而持有系爭手槍、子彈之
    意欲，是本院依所有卷附證據資料判斷，並無法達到確信被
    告有公訴人所指於99年3月30日持有系爭手槍、子彈犯行之
    程度，本案既無確切之證據而有合理之懷疑存在，即難遽採
    為不利被告之認定，本院參酌現存之證據，認為尚不足以證
    明被告確有檢察官所指上開犯行，是被告之犯行尚屬不能證
    明，揆諸首揭法條及判例、判決意旨，自應諭知被告為無罪
    之判決，以免冤抑。
據上論斷，應依刑事訴訟法第301條第1項，判決如主文。
本案經檢察官楊朝嘉到庭執行職務。
中    華    民    國   100    年    11    月    10    日
              刑事第一庭  審判長法  官  許  旭  聖
                                法  官  朱  光  國
                                法  官  廖  穗  蓁
以上正本證明與原本無異。
如不服本判決應於收受判決後10日內向本院提出上訴書狀，並應
敘述具體理由；其未敘述上訴理由者，應於上訴期間屆滿後20日
內向本院補提理由書（均須按他造當事人之人數附繕本）「切勿
逕送上級法院」。
                                書記官  許  靜  茹
中    華    民    國   100    年    11    月    10    日